臺灣彰化地方法院刑事判決
111年度金訴字第123號
公  訴  人  臺灣彰化地方檢察署檢察官  
被      告  蔡宗憲



上列被告因違反洗錢防制法等案件，經檢察官提起公訴(110年度
偵字第7943號、第11288號)，被告於準備程序中就被訴事實為有
罪之陳述，經告知簡式審判程序之旨，並聽取公訴人及被告之意
見後，由本院合議庭裁定由受命法官獨任進行簡式審判程序，判
決如下：
    主    文
蔡宗憲幫助犯洗錢防制法第十四條第一項之洗錢罪，處有期徒刑
陸月，併科罰金新臺幣肆萬元，罰金如易服勞役，以新臺幣壹仟
元折算壹日。緩刑伍年，並應履行支付如附表四所示之事項。
    犯罪事實
一、蔡宗憲依其社會生活之通常經驗，已預見提供以自己名義申
    辦之金融帳戶及行動電話門號SIM卡與姓名年籍不詳之他人
    ，極易遭人利用作為與詐欺等財產犯罪有關之工具，且受詐
    騙人匯入款項遭轉出或提領後，即產生遮斷資金流動軌跡而
    逃避國家追訴、處罰之洗錢效果，幫助他人遂行詐欺取財及
    洗錢等犯行。其竟仍基於縱若取得其金融帳戶、行動電話門
    號SIM卡之人，自行或轉交他人用以實施詐欺取財等財產性
    犯罪，並以其金融帳戶供作財產犯罪被害人匯款帳戶以掩飾
    、隱匿犯罪所得去向之用，仍不違背其本意之幫助詐欺取財
    及幫助一般洗錢之不確定接續故意，接續於附表一所示之時
    間、地點，將如附表一所示之金融帳戶資料；於附表二編號
    1所示之時間、地點，將如附表二編號1所示之行動電話門號
    SIM卡，均交付與真實姓名年籍不詳自稱「阿德」之人(下稱
    「阿德」)，供「阿德」及渠所屬詐欺集團成員向不特定民
    眾為詐欺、掩飾、隱匿詐欺犯罪所得去向之洗錢使用。蔡宗
    憲復於附表二編號2所示之時間、地點，將如附表二編號2所
    示之行動電話門號SIM卡交付與「阿德」。其因交付上開金
    融帳戶資料、行動電話門號SIM卡而獲得新臺幣(下同)3萬元
    之報酬。嗣「阿德」及渠所屬詐欺集團成員即共同意圖為自
    己不法所有，基於詐欺取財、洗錢之各別犯意聯絡，使用如
    附表二編號1所示之行動電話作為詐欺工具、使用如附表一
    所示金融帳戶作為詐欺、洗錢工具，分別於附表三所示之時
    間，以附表三所示之詐欺方法，向附表三所示之丁櫳擷、葉
    玉晴等人施用詐術，致丁櫳擷、葉玉晴等人陷於錯誤，依指
    示匯款如附表三所示之金額至如附表三所示之金融帳戶後。
    詐欺集團成員即陸續將該等款項轉出或領出，製造金流斷點
    ，而掩飾、隱匿該等詐欺犯罪所得之去向。蔡宗憲即以上開
    方式，幫助詐欺集團成員為詐欺取財、一般洗錢等犯行。其
    後因丁櫳擷、葉玉晴發現受騙，報警處理始循線查獲。
二、案經丁櫳擷訴由嘉義縣警察局朴子分局、葉玉晴訴由桃園市
    政府警察局蘆竹分局移由彰化縣警察局和美分局報告臺灣彰
    化地方檢察署檢察官偵查起訴。　　
　　理    由
一、被告蔡宗憲所犯，並非死刑、無期徒刑、最輕本刑為3年以
    上有期徒刑之罪，或高等法院管轄第一審之案件，被告於準
    備程序中，就被訴事實為有罪之陳述，經受命法官告知簡式
    審判程序之旨，並聽取公訴人與被告之意見後。本院合議庭
    認適宜進行簡式審判程序，爰依刑事訴訟法第273條之1第1
    項規定，裁定由受命法官獨任進行簡式審判程序。且依刑事
    訴訟法第273條之2及第159條第2項之規定，本案不適用同法
    第159條第1項傳聞法則有關限制證據能力之相關規定，亦不
    受同法第161條之2、第161條之3、第163條之1及第164條至
    第170條規定之限制，合先敘明。　　
二、認定犯罪事實所憑之證據及理由
(一)上開犯罪事實，業據被告坦承不諱【見110年度偵字第7943
    號卷一(下稱第7943號卷一)第15至25、353、356、373至376
    、419至422頁，110年度偵字第11288號卷(下稱第11288號卷
    )第15至19頁，本院卷第86、101頁】，核與證人即告訴人丁
    櫳擷於警詢、證人即告訴人葉玉晴於警詢及偵查時指證之情
    節相符(見第11288號卷第45至47頁，第7943號卷一第113、1
    14、307、308頁)。並有下列證據可佐：
  1.附表一編號2所示金融帳戶之客戶基本資料、存款交易明細
     、自動化交易LOG資料-財金交易(見第11288號卷第25、31
     、40頁，第7943號卷一第29、31、33、35、37、38、43至4
     6、49頁)。
　2.告訴人丁櫳擷報案資料：嘉義縣警察局朴子分局朴子派出所
    受(處)理案件證明單、受理詐騙帳戶通報警示簡便格式表、
    内政部警政署反詐騙諮詢專線紀錄表、金融機構聯防機制通
    報單(見第11288號卷第49至57頁)。
　3.告訴人丁櫳擷與詐欺集團成員聯繫之通訊軟體LINE對話紀錄
    擷圖、告訴人丁櫳擷以網路銀行轉帳之手機擷圖(見第11288
    號卷第59至65頁)。　
　4.如附表一編號1所示金融帳戶之存款交易明細(見第7943號卷
    一第58頁)。
　5.告訴人葉玉晴報案資料：内政部警政署反詐騙諮詢專線紀錄
    表、桃園市政府警察局蘆竹分局南崁派出所受理詐騙帳戶通
    報警示簡便格式表、受理各類案件紀錄表、受(處)理案件證
    明單、金融機構聯防機制通報單(見第7943號卷一第115至12
    5、145、147頁)。
　6.告訴人葉玉晴之聯邦銀行存摺封面及內頁影本、告訴人葉玉
    晴之永豐銀行帳戶往來明細(見第7943號卷一第127至131頁)
    。
　7.告訴人葉玉晴之中華郵政股份有限公司新豐山崎郵局帳戶之
    客戶歷史交易清單(見第7943號卷一第133至139頁)。
　8.告訴人葉玉晴與詐欺集團成員以通訊軟體聯繫之對話紀錄擷
    圖(見第7943號卷一第151至287頁，110年度偵字第7943號附
    件卷)。
　9.被告所稱其與告訴人葉玉晴以通訊軟體聯繫之對話紀錄擷圖
    (見第7943號卷一第357至365頁)。　
 10.中華電信資料門號及通聯紀錄查詢資料(見110年度偵字第79
    43號卷二第7至195頁)。　
 11.中華電信股份有限公司彰化營運處以111年6月23日彰服字第
    1110000073號函檢送之門號0000000000號申租資料、新加坡
    商星圓通訊股份有限公司台灣分公司111年7月4日星圓字第
    號第0000000-000號函及無框行動申辦新門號/攜碼申請書(
    見本院卷第31至49、53、55頁)。　　
(二)刑法上之故意，分為直接故意與不確定故意，不確定故意係
    指行為人對於構成犯罪事實，預見其發生而其發生並不違背
    其本意，刑法第13條第2項定有明文。另幫助犯之成立，以
    行為人主觀上認識被幫助者，正欲從事犯罪或係正在從事犯
    罪，且該犯罪有既遂可能，而其行為足以幫助他人實現構成
    要件者，即具有幫助故意，並不以行為人確知被幫助者，係
    犯何罪名為必要。再者於金融機構開設帳戶，請領存摺及金
    融卡，係針對個人身分、社會信用，而予以資金流通，具有
    強烈屬人性。而金融帳戶為個人理財工具，事關個人財產權
    益保障，其專有性甚高，除非係本人或與本人親密關係者，
    否則難認有何理由可自由流通使用該金融帳戶之存摺、金融
    卡及金融卡密碼，一般人均有妥為保管及防止他人任意使用
    的認識。縱使特殊情況，偶需交付他人使用，亦必深入瞭解
    用途及合理性，始予提供，且該等專有物品，如落入不明人
    士手中，而未加以闡明正常用途，極易被利用為與財產犯罪
    有關之工具，為吾人依一般生活認知，所易體察之常識。而
    有犯罪意圖者，非有正當理由，竟要他人提供帳戶，客觀上
    可預見其目的，係供為某筆資金存入後，再行領出之用，且
    該筆資金存入及提領過程，係有意隱瞞其流程及行為人身分
    曝光之用意，常人本於一般認知能力，均易瞭解。從而，如
    非為詐欺財物或洗錢等不法目的，衡情應無收受他人帳戶存
    摺、金融卡及金融卡密碼之理，是此等行為客觀上，顯屬可
    疑，而有為掩飾、隱匿某種作為流程及行為人身分曝光等不
    法意圖，應屬可見。又特定犯罪之正犯實行特定犯罪後，為
    掩飾、隱匿其犯罪所得財物之去向及所在，而令被害人將款
    項轉入其所持有、使用之他人金融帳戶，並由該特定犯罪正
    犯前往提領其犯罪所得款項得手，因已造成金流斷點，該當
    掩飾、隱匿之要件，該特定犯罪正犯自成立一般洗錢罪之正
    犯。如提供金融帳戶之行為人主觀上認識該帳戶可能作為對
    方收受、提領特定犯罪所得使用，對方提領後會產生遮斷金
    流以逃避國家追訴、處罰之效果，仍基於幫助之犯意，提供
    該帳戶之金融卡及密碼，以利洗錢之實行，應論以一般洗錢
    罪之幫助犯(最高法院108年度台上字第3101號判決意旨參照
    )。行動電話門號在現代社會中具有識別通話對象之個別化
    特徵，乃個人對外聯繫之重要溝通工具，一般人蒐集他人行
    動電話門號使用，常係為遂行財產犯罪之需要，以使相關犯
    行不易遭人追查。而提供自己申辦之行動電話門號供他人使
    用，因門號申請人與實際使用人不同，使用者即可藉此躲避
    檢警追查，該門號即有可能遭不法份子利用作為詐欺財產犯
    罪工具。且現今申請行動電話門號甚為簡易方便，如基於正
    當用途而有使用行動電話門號之必要，以自己名義申辦即可
    ，當無收取他人門號之必要，是如非基於犯罪之不法目的，
    自無捨棄自己或可信賴親友名義而迂迴收購使用他人行動電
    話門號之理。況邇來社會上詐欺集團充斥，利用他人名義申
    請電話以逃避查緝之事件屢見不鮮，則任意收購或蒐集他人
    行動電話門號供作不明使用，依一般認知，應可合理懷疑有
    隱身幕後之人欲利用人頭行動電話門號掩飾其財產犯罪行為
    ，以避免遭檢警追查。查被告於本案行為時，係成年人，並
    具高中肄業之智識程度(見本院卷第102頁)，足徵被告係具
    有相當智識、社會經驗之人，就上情自難諉為不知。雖被告
    未必對於該收受金融帳戶、行動電話門號SIM卡犯罪集團成
    員之犯罪手法、詐欺對象等內容知之甚詳，然以其社會經驗
    ，應已預見其所提供之金融帳戶、行動電話門號有可能遭該
    犯罪集團持以作為詐欺他人財物之工具使用及後續詐欺集團
    為掩飾、隱匿贓款去向而將款項提領、轉出一空之洗錢行為
    。惟其為獲取金錢報酬，仍提供如附表一所示之金融帳戶資
    料、如附表二所示之行動電話門號SIM卡與「阿德」，顯然
    對如附表一所示之金融帳戶、如附表二編號1所示之行動電
    話門號供他人作為詐欺取財或洗錢等非法用途工具，亦不違
    反其本意，而有幫助犯詐欺取財及幫助洗錢犯行之不確定故
    意。綜上所述，被告前揭任意性之自白與事實相符，堪以採
    信，本案事證明確，被告犯行堪以認定，應予依法論科。
三、論罪科刑
(一)核被告所為，係犯刑法第30條第1項前段、洗錢防制法第14
    條第1項之幫助一般洗錢罪、刑法第30條第1項前段、第339
    條第1項之幫助詐欺取財罪。另被告雖曾依「阿德」之指示
    及所述內容，使用通訊軟體LINE與告訴人葉玉晴聯繫，惟尚
    難據此即認被告亦為「阿德」所屬詐欺集團之一員，而為正
    犯，併此敘明。
(二)被告先後於附表一、附表二編號1所示之時、地，提供如附
    表一所示之金融帳戶資料、如附表二編號1所示之行動電話
    門號SIM卡與「阿德」之數舉動，乃係基於單一犯罪決意，
    於密接時間陸續為之，各行為間獨立性極為薄弱，依一般社
    會健全觀念，在時間差距上，難以強行分開，在刑法評價上
    ，應視為數個舉動之接續施行，而為包括之一行為予以評價
    ，較為合理。而被告以提供上述金融帳戶、行動電話門號SI
    M卡之一行為，幫助詐欺集團成員對告訴人丁櫳擷、葉玉晴
    為詐欺取財、一般洗錢等犯行，係一行為觸犯數罪名之想像
    競合犯，依刑法第55條規定，應從一重之幫助一般洗錢罪處
    斷，公訴意旨認應分論併罰，容有誤會，尚非可採。
(三)刑之減輕事由
　1.被告本案犯行僅屬幫助犯，犯罪情節較正犯輕微，爰依刑法
    第30條第2項規定，按正犯之刑減輕。
　2.被告就上開幫助一般洗錢之犯罪事實，於偵查、審判中自白
    ，爰依洗錢防制法第16條第2項規定，減輕其刑，並依法遞
    減之。　　
(四)爰以行為人之責任為基礎，審酌被告正值青年，不思以己力
    循正當途徑獲取生活所需，竟貪圖一己私利，提供如附表一
    所示之金融帳戶資料、如附表二所示之行動電話門號SIM卡
    與「阿德」，而幫助「阿德」及渠所屬詐欺集團成員使用如
    附表一所示金融帳戶作為詐欺、洗錢工具、使用如附表二編
    號1所示之行動電話作為詐欺工具，而對告訴人丁櫳擷、葉
    玉晴為詐欺取財、一般洗錢等犯行，致上開各該告訴人受有
    財產上損害，被告所為使詐欺集團成員得以隱身在後，遭詐
    欺集團成員領出或轉出之詐欺犯罪所得不知去向，增加檢警
    查緝及告訴人丁櫳擷、葉玉晴求償之困難，被告所為應予非
    難。併斟酌被告犯罪之動機、目的、手段，於犯罪後坦承犯
    行，並與告訴人丁櫳擷、葉玉晴達成調解，且有依調解條件
    陸續賠償告訴人丁櫳擷、葉玉晴，此有本院111年度彰司偵
    移調字第12號、第13號調解程序筆錄、本院電話洽辦公務紀
    錄單附卷足憑(見第11288號卷第101至103頁，本院卷第23頁
    )。兼考量被告自述教育程度為高中肄業，從事板模工作，
    月入4萬8000元至5萬3000元，家中成員尚有需其扶養之祖母
    、配偶、1個1歲兒子、整體經濟狀況剛好打平(見本院卷第1
    02頁)，暨公訴人、告訴人葉玉晴對於被告科刑範圍之意見(
    見本院卷第80、102頁)等一切情狀，量處如主文所示之刑，
    並就併科罰金部分，諭知易服勞役之折算標準。
(五)緩刑宣告部分
  1.被告未曾因故意犯罪受有期徒刑以上刑之宣告，有臺灣高等
    法院被告前案紀錄表附卷可佐。其雖因一時失慮，致罹刑章
    ，惟於犯罪後坦承犯行，並與上開各該告訴人成立調解，堪
    認被告犯罪後深具悔意，其經此偵查、審判程序及科刑之教
    訓後，當知所警惕，而無再犯之虞。本院爰認被告所受宣告
    之刑，以暫不執行為適當，併依刑法第74條第1項第1款規定
    ，宣告如主文所示之緩刑。
  2.緩刑宣告，得斟酌情形，命犯罪行為人向被害人支付相當數
    額之財產或非財產上之損害賠償，刑法第74條第2項第3款定
    有明文。本院斟酌告訴人丁櫳擷、葉玉晴之權益，為促使被
    告確實履行與各該告訴人所約定之調解內容尚未給付完畢部
    分，不致因受緩刑宣告而心存僥倖，爰依前揭規定，諭知被
    告應履行支付如附表四所示之事項。被告如違反上開負擔情
    節重大者，告訴人丁櫳擷、葉玉晴得向檢察官陳報，由檢察
    官斟酌情節，決定是否依法向法院聲請撤銷被告緩刑之宣告
    ，併此敘明。
(六)被告所獲取「阿德」給付之3萬元報酬，固係其本案犯罪所
    得，惟被告依上述調解程序筆錄所載與告訴人丁櫳擷、葉玉
    晴約定之調解條件，賠償與告訴人丁櫳擷、葉玉晴之金額已
    逾3萬元。倘再沒收被告此部分犯罪所得，有過苛之虞，爰
    依刑法第38條之2第2項規定，不予宣告沒收或追徵。
據上論斷，應依刑事訴訟法第273條之1第1項、第299條第1項前
段，判決如主文。
本案經檢察官吳宇軒提起公訴，檢察官黃建銘到庭執行職務。
中　　華　　民　　國　　111 　年　　8 　　月　　18　　日
                  刑事第三庭   法  官  林慧欣
以上正本證明與原本無異。
如不服本判決應於收受判決後20日內向本院提出上訴書狀，並應
敘述具體理由。其未敘述上訴理由者，應於上訴期間屆滿後20日
內向本院補提理由書(均須按他造當事人之人數附繕本)「切勿逕
送上級法院」。
告訴人或被害人對於判決如有不服具備理由請求檢察官上訴者，
其上訴期間之計算係以檢察官收受判決正本之日期為準。
中　　華　　民　　國　　111 　年　　8 　　月　　18　　日
                              書記官  楊雅芳
附錄本案論罪科刑法條：
洗錢防制法第14條
有第2條各款所列洗錢行為者，處7年以下有期徒刑，併科新臺幣
5百萬元以下罰金。
前項之未遂犯罰之。
前2項情形，不得科以超過其特定犯罪所定最重本刑之刑。
中華民國刑法第30條
幫助他人實行犯罪行為者，為幫助犯。雖他人不知幫助之情者，
亦同。
幫助犯之處罰，得按正犯之刑減輕之。
中華民國刑法第339條
意圖為自己或第三人不法之所有，以詐術使人將本人或第三人之
物交付者，處5年以下有期徒刑、拘役或科或併科50萬元以下罰
金。
以前項方法得財產上不法之利益或使第三人得之者，亦同。
前2項之未遂犯罰之。

附表一：交付金融帳戶部分
編號 金融機構 帳戶帳號 交付時間(民國)、地點 交付之金融帳戶資料   1 台新國際商業銀行 00000000000000 108年底某日，在臺中市大里區竹坑營區附近 存摺、金融卡(蔡宗憲於交付時，當場告知「阿德」金融卡密碼)及自然人憑證IC卡   2 中國信託商業銀行 000000000000 109年3月初某日，在臺中市西屯區福順路福德寺附近橋邊 存摺、金融卡、印章、網路銀行密碼(起訴書漏載，應予補充)及重新辦理之自然人憑證IC卡 
附表二：交付行動電話門號SIM卡部分
編號 交付SIM卡之行動電話門號  交付時間(民國)、地點   1 行動電話門號0000-000000號  109年3月間某日，在臺中市西屯區福順路福德寺附近橋邊   2 行動電話門號0000-000000號  109年10月間某日，在臺中市大里區竹坑營區附近  
附表三：
編號 姓名 詐欺取財及洗錢情節 匯款時間(民國) 匯款金額(新臺幣) 匯入之金融帳戶  1 丁櫳擷 詐欺集團成員於109年11月中旬某日，以交友軟體“JUST DATING”結識丁櫳擷後，陸續使用通訊軟體LINE以暱稱「柒」與丁櫳擷聊天，並向其佯稱缺錢繳保險費、信用卡費，欲向丁櫳擷借款繳納，於110年2月底前會償還云云。致丁櫳擷陷於錯誤，同意借款，而依指示於右揭所示時間，匯款右揭所示金額至右揭所示之金融帳戶。嗣後遭詐欺集團不詳成員轉出、領出該款項，而掩飾、隱匿詐欺犯罪所得之去向。 109年11月24日13時8分 5萬元 如附表一編號2所示之中國信託商業銀行金融帳戶  2 葉玉晴 詐欺集團成員於109年3月間，以交友軟體結識葉玉晴後，陸續以附表二編號1所示之行動電話門號0000-000000號及使用通訊軟體LINE以暱稱“Three eight”與葉玉晴聯繫(期間因葉玉晴欲辦理貸款，蔡宗憲乃依「阿德」之指示及所述內容，使用通訊軟體LINE與葉玉晴聯繫，介紹信用貸款業務與葉玉晴)。詐欺集團成員並向葉玉晴佯稱可投資房地產獲利云云。致葉玉晴陷於錯誤，而依指示於右揭所示時間，匯款右揭所示金額至右揭所示之金融帳戶。嗣後遭詐欺集團不詳成員轉出、領出該等款項，而掩飾、隱匿詐欺犯罪所得之去向。 ①109年3月19日15時4分 ①1萬元  左揭①所示金額匯入如附表一編號1所示之台新國際商業銀行金融帳戶    ②109年3月25日10時1分 ②5萬元 左揭②至⑱所示金額匯入如附表一編號2所示之中國信託商業銀行金融帳戶    ③109年3月25日10時2分 ③2萬元     ④109年3月25日12時16分 ④1萬元     ⑤109年3月27日13時4分 ⑤5萬元     ⑥109年3月27日13時5分 ⑥5萬元     ⑦109年3月29日6時36分 ⑦1萬元     ⑧109年3月30日7時13分 ⑧68萬7000元     ⑨109年4月10日8時8分 ⑨8000元     ⑩109年4月24日0時2分 ⑩4000元     ⑪109年5月22日10時45分 ⑪3萬7000元     ⑫109年5月22日12時14分 ⑫3萬3000元     ⑬109年5月25日17時16分 ⑬1萬元     ⑭109年7月22日16時16分 ⑭4萬元     ⑮109年7月22日23時36分 ⑮1萬4000元     ⑯109年7月30日23時28分 ⑯2000元     ⑰109年8月6日19時10分 ⑰1000元     ⑱109年9月17日12時55分 ⑱12萬7500元  
附表四：
編號 命被告向被害人支付相當數額之財產上損害賠償內容及方式 備註  1 蔡宗憲應賠償丁櫳擷新臺幣4萬8000元。給付方式：自民國111年8月起至9月底止按月給付新臺幣3000元。另餘額新臺幣4萬2000元於民國111年10月5日前給付完畢。上開金額如一期遲誤給付，視為全部到期。並應直接匯入丁櫳擷所指定之「永豐銀行嘉義分行、戶名：丁櫳擷、帳號：00000000000000」帳戶中。 左列緩刑負擔係參考本院111年度彰司偵移調字第13號調解程序筆錄所載內容而定【被告已依調解條件，給付民國111年4月至111年7月之賠償金(每月各新臺幣3000元)與告訴人丁櫳擷】。  2 蔡宗憲應賠償葉玉晴新臺幣143萬元。給付方式： (1)於民國111年8月19日給付新臺幣5000元。 (2)於民國111年9月11日前給付新臺幣1萬5000元。 (3)自民國111年10月起按月於每月11日前給付新臺幣2萬元至清償完畢止。 (4)上開金額如一期遲誤給付，視為全部到期。並應直接匯入葉玉晴所指定之「國泰世華銀行南崁分行、戶名：葉玉晴、帳號：000000000000」帳戶中。 左列緩刑負擔係參考本院111年度彰司偵移調字第12號調解程序筆錄所載內容，及告訴人葉玉晴於本院審理時所述(同意履行期從每月5日前改為每月11日前)而定【被告已依調解條件，給付民國111年4月至111年7月之賠償金(每月各新臺幣1萬5000元)與告訴人葉玉晴，及給付民國111年8月之部分賠償金1萬元與告訴人葉玉晴】。